臺灣橋頭地方法院刑事判決　
111年度交訴字第109號
公  訴  人  臺灣橋頭地方檢察署檢察官
被      告  王聰明


上列被告因公共危險案件，經檢察官提起公訴（111年度偵字第4
225號），本院判決如下：
    主  文
王聰明無罪。
    理  由
一、公訴意旨略以：被告王聰明於民國110年12月23日9時30分許
    ，駕駛車牌號碼0000-00號自用小客車，沿高雄市內門區台3
    省道南往北行駛至該路段與182線道交岔路口，欲右轉台3省
    道往東行駛時，本應注意轉彎車應讓直行車先行，而依當時
    情狀，客觀上並無不能注意之情事發生，竟疏未注意及此而
    貿然右轉，不慎與同向沿台3省道南往北行駛至此、由告訴
    人郭路得所騎乘之車牌號碼000-000號普通重型機車發生碰
    撞，致告訴人人車倒地，受有右側外踝移位閉鎖性骨折、右
    側脛骨遠端骨折之傷害（被告所涉過失傷害罪嫌，業據告訴
    人撤回告訴，另由檢察官為不起訴處分確定）。詎被告於肇
    事後，未報警處理亦未留下聯絡方式，反基於肇事逃逸之犯
    意，逕行駕車離開現場。因認被告涉有刑法第185條之4第1
    項前段之駕駛動力交通工具發生交通事故致人受傷而逃逸罪
    嫌。
二、按被告未經審判證明有罪確定前，推定其為無罪；犯罪事實
    ，應依證據認定之，無證據不得認定犯罪事實。又不能證明
    被告犯罪者，應諭知無罪之判決，刑事訴訟法第154條、第3
    01條第1項分別定有明文。次按認定犯罪事實所憑之證據，
    雖不以直接證據為限，間接證據亦包括在內，然而無論直接
    證據或間接證據，其為訴訟上之證明，須於通常一般人均不
    致有所懷疑，而得確信其為真實之程度者，始得據為有罪之
    認定，倘其證明尚未達到此一程度，而有合理之懷疑存在時
    ，即難遽採為不利被告之認定。再按刑事訴訟法第161條第1
    項規定，檢察官就被告犯罪事實，應負舉證責任，並指出證
    明之方法。因此，檢察官對於起訴之犯罪事實，應負提出證
    據及說服之實質舉證責任。倘其所提出之證據，不足為被告
    有罪之積極證明，或其指出證明之方法，無從說服法院以形
    成被告有罪之心證，基於無罪推定之原則，自應為被告無罪
    判決之諭知（最高法院76年台上字第4986號判決、92年台上
    字第128號判決可參）。
三、又按犯罪事實之認定，係據以確定具體刑罰權之基礎，自須
    經嚴格之證明，故其所憑之證據不僅應具有證據能力，且須
    經合法之調查程序，否則即不得作為有罪認定之依據。倘法
    院審理之結果，認為不能證明被告犯罪，而為無罪之諭知，
    即無刑事訴訟法第154條第2項所謂「應依證據認定」之犯罪
    事實之存在。因此，同法第308條前段規定，無罪之判決書
    只須記載主文及理由。而其理由之論敘，僅須與卷存證據資
    料相符，且與經驗法則、論理法則無違即可，所使用之證據
    亦不以具有證據能力者為限，即使不具證據能力之傳聞證據
    ，亦非不得資為彈劾證據使用。故無罪之判決書，就傳聞證
    據是否例外具有證據能力，本無須於理由內論敘說明（最高
    法院100年度台上字第2980號判決意旨參照）。本件既認被
    告被訴肇事逃逸罪嫌應為無罪之諭知（理由詳後述），所使
    用之證據自不以具有證據能力者為限，是有關證據能力自無
    須論敘，合先說明。
三、公訴意旨認被告有肇事逃逸之罪嫌，無非係以被告於警偵訊
    之供述(見警卷第3至9頁；偵卷第17至18頁)、告訴人於警偵
    訊之指訴(見警卷第11至17、19至20頁；偵卷第17至18頁)、
    證人即被告搭載乘客宜秀嬪於警詢之證述(見警卷第23至27
    頁)、高雄市政府警察局旗山分局道路交通事故現場圖、道
    路交通事故調查報告表㈠㈡-1、疑似道路交通事故肇事逃逸追
    查表各1份(見警卷第35、37、39至42頁)、事故現場照片13
    張(見警卷第45至49頁)、衛生福利部旗山醫院診斷證明書1
    份(見警卷第33頁)、事故現場監視器影像光碟(置放在偵卷
    光碟片存放袋內)及翻拍照片3張(見警卷第51至53頁)為主要
    論據(起訴書證據清單紀載有道路交通事故談話紀錄表，惟
    卷內無此項證據，應屬誤載)。訊據被告固不否認於前揭時
    地駕車右轉時，疏未注意右後方有直行車輛即貿然右轉，因
    而發生本件事故，造成告訴人受有前揭傷害，並於事故後駕
    車離開現場等事實，惟堅詞否認有何肇事逃逸犯行，辯稱：
    伊當時路況不熟在找路，因觀看導航而未注意到有發生事故
    ，亦未聽見機車倒地聲，警方通知其到案後，檢視其車身並
    未發現刮痕，經觀看監視器影像，始知所駕汽車可能與告訴
    人之機車把手輕微碰到，造成告訴人摔車，伊若知道發生事
    故，一定會停車處理，不會逃避等語（見審交訴卷第30至32
    頁；交訴卷第28、63至64頁），經查：
(一)被告於110年12月23日9時30分許，駕駛車牌號碼0000-00號
    自用小客車，沿高雄市內門區台3省道南往北行駛至該路段
    與182線道交岔路口，欲右轉台3省道往東行駛時，疏未注意
    轉彎車應讓直行車先行即貿然右轉，不慎與告訴人所騎乘、
    沿台3省道由南往北直行之車牌號碼000-000號普通重型機車
    發生擦撞，致告訴人人車倒地，受有右側外踝移位閉鎖性骨
    折、右側脛骨遠端骨折之傷害等情，業據被告於本院準備程
    序及審理時供承在卷（見審交訴卷第30至32頁；交訴卷第64
    頁），核與證人即告訴人上開證述情節相符，並有前述道路
    交通事故現場圖、道路交通事故調查報告表㈠㈡-1、疑似道路
    交通事故肇事逃逸追查表、事故現場照片、衛生福利部旗山
    醫院診斷證明書、事故現場監視器影像翻拍照片，暨本院11
    1年10月13日準備程序勘驗事故現場監視器影像之勘驗筆錄
    及擷圖（見交訴卷第27至28、31至43頁）在卷可佐，是此部
    分之事實，應堪認定。
(二)查本件車禍事故之發生原因，係被告駕車在上開路口右轉時
    ，其右後車身與告訴人之機車左側把手發生擦撞所致，業據
    告訴人於警偵訊證述在卷(見警卷第13頁；偵卷第18頁)，依
    本院勘驗事故現場監視器影像之勘驗筆錄及擷圖所示，告訴
    人之機車失控倒地前，與被告所駕汽車之右後車身雖然非常
    接近，但非明顯發生碰撞的情況；參以吾人日常生活經驗，
    機車把手乃機車騎士操控機車之主要施力點，在騎乘狀態下
    ，機車把手稍受外力作用，極易導致機車失控，而告訴人於
    警詢時自述其於事故發生前之車速為時速50公里等語(見警
    卷第15頁)，速度非慢，即便屬於些微之擦撞、擦撞力道不
    大，仍有造成機車失控倒地之可能；加以擦撞部位係在被告
    所駕車輛之右後車身，屬於車身距離駕駛座較遠之部位，實
    難因告訴人之機車把手遭到擦撞而失控倒地，遽認2車之擦
    撞情形必屬嚴重，或擦撞力道足以使被告感到異狀、聽聞擦
    撞聲響之程度，進而推認被告主觀上知悉2車有發生擦撞之
    情形。
(三)觀諸前開監視器影像翻拍照片及擷圖，可知告訴人之機車於
    失控倒地前，係位在被告所駕汽車之右後車身旁邊；於機車
    倒地時，被告所駕汽車已駛入上開路口之轉彎處；機車倒地
    後位置則在被告所駕汽車之後方。換言之，告訴人機車倒地
    前、後所在位置，均非在被告駕車之前方視野範圍內，需透
    過觀看汽車之後照鏡，始能發現告訴人機車，而被告居住在
    臺中市豐原區，本件事故發生在高雄市內門區，被告所稱當
    時路況不熟，在觀看導航找路之情形，非無可能；其於右轉
    之際，既因疏未注意讓在其右後方直行之告訴人先行，以致
    發生本件車禍，則其未能從後照鏡中發現告訴人之機車及該
    機車倒地之情形，亦屬可能；至於機車倒地所發出之聲響，
    被告究竟有無聽見、當下能否判斷該聲響之緣由、與其駕駛
    行為之關連性等，均非無疑；參以告訴人機車倒地後，被告
    所駕汽車仍持續右轉並直行，煞車燈均未亮起等情，有前引
    之本院勘驗筆錄及擷圖在卷可按，足見被告對於告訴人機車
    倒地乙事毫無反應，仍維持其原本駕車右轉後直行之動作，
    並未出現一般人遭遇事故時常見之煞車、停頓等情形，而證
    人即被告車內乘客宜秀嬪於警詢時，亦證稱：伊當時坐在副
    駕駛座，不知道右側有發生碰撞、未聽見擦撞聲等語(見警
    卷第24頁)，足徵被告辯稱不知有發生事故等語，應屬非虛
    ，難認被告主觀上對其駕駛行為肇致本案車禍事故有所認識
    。況被告為警通知於111年1月13日到案說明後，於同年2月3
    日即與告訴人達成和解、賠償告訴人所受損害，告訴人亦於
    同年2月5日向警方表示撤回對被告過失傷害之告訴，有和解
    書、撤回告訴狀各1份(見警卷第29、31頁)及告訴人111年2
    月5日警詢筆錄在卷可稽，亦難認被告在案發後，有何規避
    發生車禍致人受傷應負之民刑事責任之情形，堪認被告於肇
    事後仍繼續駕車駛離現場，係因不知發生事故所致，而非出
    於逃逸之犯意。
四、綜上所述，本件依公訴人所舉之證據及調查證據之結果，尚
    無法使本院就被告於案發時確知悉其已肇事而有肇事逃逸之
    犯意等情，達到毫無合理懷疑而得確信為真實之程度。此外
    ，復查無其他積極事證足以證明被告確有公訴人所指之肇事
    逃逸犯行，揆諸前揭法條及判決意旨，自應為被告無罪之諭
    知。
據上論斷，應依刑事訴訟法第301條第1項，判決如主文。
本案經檢察官靳隆坤提起公訴，檢察官李門騫到庭執行職務。
中華民國111年12月1日
                  刑事第四庭  審判長法  官  陳  箐
                                    法  官  許瑜容
                                    法  官  馮君傑
以上正本證明與原本無異。
如不服本判決應於收受送達後20日內向本院提出上訴書狀，並應
敘述具體理由；如未敘述上訴理由者，應於上訴期間屆滿後20日
內向本院補提理由書（均須按他造當事人之人數附繕本）「切勿
逕送上級法院」。
中華民國111年12月1日
                                    書記官  陳又甄